【裁判字號】    99,易,1429
【裁判日期】    990819
【裁判案由】    家暴傷害
【裁判全文】
臺灣板橋地方法院刑事判決              99年度易字第1429號
公  訴  人  臺灣板橋地方法院檢察署檢察官
被      告  甲○○
上列被告因家暴傷害案件，經檢察官提起公訴（99年度偵字第
10026 號），本院判決如下：
    主  文
甲○○傷害人之身體，處有期徒刑肆月，如易科罰金，以新台幣
壹仟元折算壹日。
    事  實
一、甲○○係乙○○之子，二人間具有家庭暴力防治法第3 條第
    3 款所定之家庭成員關係。甲○○於民國99年2 月27日下午
    1 時10分許，前往乙○○位於臺北縣三重市○○路○ 段21巷
    44號4 樓之住處，因不滿乙○○對甲○○之母徐張金環提出
    侵占案之告訴，致徐張金環遭警依法拘提，欲要求乙○○撤
    銷對於徐張金環之侵占案告訴，竟基於傷害父親乙○○身體
    之犯意，以拳頭毆打乙○○之下巴一下，致乙○○向後跌倒
    ，再持乙○○作為柺杖之木劍毆打乙○○之胸部四、五下，
    隨即攜帶拐杖離去，致乙○○受有下唇內側面黏膜撕裂傷、
    右下犬齒搖動、右下第一大臼齒搖動、左胸前、腋窩前有挫
    傷、左側第6 根肋骨骨折之傷害。乙○○爬起後，隨即向台
    北縣政府警察局三重分局長泰派出所報案。
二、案經乙○○訴由臺北縣政府察局三重分局移請臺灣板橋地方
    法院檢察署檢察官偵查起訴。
    理  由
壹、程序方面：
一、按刑事訴訟法第159 條第1 項雖規定，被告以外之人於審判
    外之言詞或書面陳述，除法律有規定外，不得作為證據。惟
    依同法第159 條之5 第1 項、第2 項規定，經當事人於審判
    程序同意作為證據，法院審酌該言詞陳述或書面陳述作成時
    之情況，認為適當者，亦得為證據。當事人或辯護人於法院
    調查證據時，知有第159 條第1 項不得為證據之情形，而未
    於言詞辯論終結前聲明異議者，視為有前項之同意（指同條
    第1 項之同意作為證據），此乃第159 條第1 項所容許，得
    作為證據之例外規定之一。經查，檢察官、被告甲○○於本
    案言詞辯論終結前，均未就本院所採為證據之以下各項供述
    證據主張有刑事訴訟法第159 條第1 項不得為證據之情形，
    本院復審酌各該證據作成時之情況，認為均屬適當，是本案
    經調查之前述證據均有證據能力。
二、本件認定被告犯罪事實所引用之卷內文書證據，並無證據證
    明係公務員違背法定程序所取得，被告於本院審判程序終結
    前就卷內所有之卷證資料之證據能力均表示無意見，且卷內
    之文書證據，亦無刑事訴訟法第159 條之4 顯有不可信之情
    況與不得作為證據之情形，則依刑事訴訟法第159 條之5 之
    規定，本件認定被告犯罪事所引用之文書證據，均具有證據
    能力。
貳、實體方面：
一、訊據被告甲○○矢口否認上揭事實，辯稱：我並沒有打他。
    當時我母親搬家時，沒有向法院報備，所以受到警察局拘提
    ，所以我就去問我母親什麼事情，我就問我父親怎麼回事，
    我父親就說不要講了，要趕我走，我說要把事情搞清楚，我
    父親就從身旁拿出一個木劍，我就要搶下木劍，因為在搶木
    劍的過程，可能推他，導致他跌倒，因為我身後就是樓梯，
    我為了不讓我自己跌倒，所以我才要搶下木劍。我並沒有傷
    害他云云。惟查：
（一）上開犯罪事實，業據告訴人即被告之父乙○○先後於警詢
      、偵查中（見台灣板橋地方法院檢察署99年度偵字第1002
      6 號偵查卷第7 至9 頁、99年度他字第1917號第12、13頁
      ）及本院審理時（見本院99年7 月15日及8 月5 日審理筆
      錄）證述在卷，觀諸告訴人上開證述之情節，均前後一致
      ，互核相符。而告訴人乙○○案發當日有報案，警員謝定
      國到現場處理時，告訴人表示遭兒子毆打，且告訴人嘴唇
      有流血之事實，有證人即現場處理警員謝定國於偵查中之
      證詞在卷足佐。又被告於案發當日，有至臺北縣政府警察
      局三重分局長泰派出所，告知警員其將要去找父親談論母
      親的事，經警員詢問是否需要陪同或協助，經被告拒絕；
      約過30分鐘後，被告又持一把木劍至長泰派出所，並告知
      有與父親發生爭執之事實，亦經證人即派出所警員蔡呈芳
      於偵查中之證述在卷。告訴人受有受有下唇內側面黏膜撕
      裂傷、右下犬齒搖動、右下第一大臼齒搖動、左胸前、腋
      窩前有挫傷、左側第6根 肋於骨骨折之傷害之事實，並有
      臺北縣立醫院99年3 月1 日第0000000 、0000000 號診斷
      證明書2 紙、木劍照片2 張，在卷可稽。是告訴人乙○○
      之指訴，核與事實相符，應堪採信。
（二）被告雖辯稱未毆打其父乙○○云云。惟被告於偵查中即供
      稱：確有於前揭時、地，因告訴人乙○○對徐張金環提出
      侵占案之告訴，致徐張金環遭警拘提一事，而至告訴人之
      住處；與告訴人發生口角後，有將告訴人之木劍接住，並
      對告訴人推他一下，因為用力過猛，所以他就重心不穩摔
      倒，後來他就進去房間裡面，發生乒乒砰砰的聲音，告訴
      人好像有撞到擺放在旁之鐵製事物櫃，可能是因此造成之
      傷勢等語（見99年度他字第1917號卷第13頁）。顯見被告
      確實有與告訴人因口角爭執，而發生身體接觸。再參以告
      訴人所受之傷勢，為：下唇內側面黏膜撕裂傷、右下犬齒
      搖動、右下第一大臼齒搖動、左胸前、腋窩前有挫傷、左
      側第6 根肋於骨骨折之傷害，苟非係因被告出手毆打其嘴
      部及以木劍毆打胸部，豈會造成如此之傷勢。證人即告訴
      人乙○○復證稱：我鐵門一打開，他就用拳頭往我下巴攻
      擊，因為我的牙齒是假的，所以我的假牙就割到口腔的皮
      膚，而且原來真的牙齒已經動搖，被打掉之後，整個真牙
      就掉了，假牙就不能夠合嘴使用，要植牙。（問：你說你
      的肋骨如何斷裂？）他往我下巴打下去之後，我就往後倒
      ，他就拿我的木劍打我，當時因為是冬天二月，有冷風，
      腳會酸軟，所以才要拿木劍當拐杖。（問：你說被告拿你
      的木劍打你，打你幾次？）打我四、五下，等他走之後，
      我才爬起來，之後我打電話給派出所，警察才來現場，我
      滿嘴都是血，承辦警員才叫我去醫院開診斷證明，再去派
      出所，因為那天二月二十八日是星期日，診所沒有開，所
      以我才在三月一日去臺北縣立醫院就診」等語（見本院99
      年8 月5 日審理筆錄）。經核亦與告訴人提出之驗傷診斷
      證明書上所載之傷勢相符。足認被告所辯顯係卸責之詞，
      不足採信。本件事證已甚明確，被告犯行堪以認定。
二、核被告所為，係犯刑法第277 條第1 項之傷害直系血親尊親
    屬罪，屬家庭暴力防治法第2 條第2 款之家庭暴力罪，應依
    法論科。被告對於直系血親尊親屬犯刑法第277 條第1 項之
    傷害罪，應依同法第280 條規定加重其刑。爰審酌被告犯罪
    之動機係欲父親撤銷對於母親之侵占案告訴，竟不思以理性
    協商解決事情，任意訴諸暴力，且造成被害人口腔內撕裂傷
    、牙齒搖動及肋骨斷裂等傷害，所生危害非輕，於犯罪後猶
    未能與被害人達成和解，賠償被害人損害，及犯後猶未能坦
    承犯行之態度等一切情狀，量處如主文所示之刑，併諭知易
    科罰金之折算標準，以資懲儆。
據上論斷，應依刑事訴訟法第299 條第1 項前段，刑法第277 條
第1 項、第280 條、第41條第1 項，刑法施行法第1 條之1 第1
項、第2 項前段，判決如主文。
本案經檢察官黃佳權到庭執行職務。
中    華    民    國    99    年    8     月    19    日
                  刑事第六庭    法  官   胡堅勤
上列正本證明與原本無異。
如不服本判決，應於判決送達後10日內敘明上訴理由，向本院提
出上訴狀 (應附繕本) ，上訴於臺灣高等法院。其未敘述上訴理
由者，應於上訴期間屆滿後20日內向本院補提理由書「切勿逕送
上級法院」。
                                書記官  梁宜庭
中    華    民    國    99    年    8     月    19    日
附錄本案論罪科刑法條全文：
 中華民國刑法第277條
（普通傷害罪）
傷害人之身體或健康者，處3年以下有期徒刑、拘役或1千元以下
罰金。
犯前項之罪因而致人於死者，處無期徒刑或7年以上有期徒刑；
致重傷者，處3年以上10年以下有期徒刑。
中華民國刑法第280條
（傷害直系血親尊親屬罪）
對於直系血親尊親屬，犯第 277 條或第 278 條之罪者，加重
其刑至二分之一。

司法院資訊處製作；財團法人民間司法改革基金會備份。
